臺灣高雄地方法院刑事判決　　　　　　　 94年度訴字第983號
公　訴　人　臺灣高雄地方法院檢察署檢察官
被　　　告　甲○○
　　　　　　　　　　（另案於臺灣高雄第二監獄執行中）
選任辯護人　劉新安律師
上列被告因毒品危害防制條例案件，經檢察官提起公訴（93年度
偵字第12488 號），本院判決如下：
    主  文
甲○○被訴販賣第一級毒品部分，無罪；被訴持有第一級毒品部
分，公訴不受理。
    理  由
一、公訴意旨略以：被告甲○○明知海洛因業經列為毒品危害防
    制條例第2 條第2 項第1 款之第一級毒品，不得非法販賣、
    轉讓，竟基於販賣營利之概括犯意，於民國93年6 月初某日
    時起，以新台幣（下同）5 萬元之代價，在高雄縣鳳山市五
    甲地區○○路、海洋路，向綽號「阿陳」之成年男子，販入
    以「森永牛奶糖」分裝為70餘包，合計約半兩之海洛因。嗣
    即以1 千元至2 千元不等之代價出售上開之海洛因予丙○○
    若干多次。迄同年月18日下午2 時22分許，經警持搜索票赴
    甲○○位在高雄縣鳳山市○○街34巷1 弄10號住處執行搜索
    時，在該處(1)巷口查獲丙○○、丁○○，並自丙○○身上起
    出其是日向甲○○所購得之毛重0.38公克「森永牛奶糖」外
    包裝（水藍色）海洛因1 包。(2)2 樓甲○○、丁○○房內床
    頭櫃內查獲毛重14.66 公克海洛因6 小包、毛重0.36公克甲
    基安非他命1 小包、注射針筒1 支。(3)2 樓甲○○、丁○○
    房內化妝台抽屜中查獲注射針筒14支、殘渣袋1 只、塑膠吸
    管5 組、玻璃燈泡2 個。(4)2 樓甲○○、丁○○房內冰箱查
    獲毛重20.24 公克「森永牛奶糖」外包裝（分別有咖啡色、
    黃色、水藍色）之海洛因67小包。(5)3 樓丙○○房內床上查
    獲毛重1. 44 公克「森永牛奶糖」外包裝（咖啡色）之海洛
    因5 小包、注射針筒4 支、玻璃球吸食器2 個、吸管6 支、
    磅秤1 個、夾鏈袋8 包等物。因認被告涉犯毒品危害防制條
    例第4 條第1 項之販賣第一級毒品罪等語。
二、犯罪事實，應依證據認定之，無證據不得認定犯罪事實。又
    不能證明被告犯罪者，應諭知無罪之判決，刑事訴訟法第15
    4 條第2 項、第301 條第1 項分別定有明文。而認定犯罪事
    實所憑之證據，雖不以直接證據為限，間接證據亦包括在內
    ，然而無論直接證據或間接證據，其為訴訟上之證明，須於
    通常一般人均不致有所懷疑，而得確信其為真實之程度者，
    始得據為有罪之認定，倘其證明尚未達到此一程度，而有合
    理之懷疑存在時，即難遽採為不利被告之認定，最高法院分
    別著有30年上字第1831號及76年臺上字第4986號判例可資參
    照。又依刑事訴訟法第161 條第1 項規定，檢察官就被告犯
    罪事實，應負舉證責任，並指出證明之方法。因此，檢察官
    對於起訴之犯罪事實，應負提出證據及說服之實質舉證責任
    。倘其所提出之證據，不足為被告有罪之積極證明，或其指
    出證明之方法，無從說服法院以形成被告有罪之心證，基於
    無罪推定之原則，自應為被告無罪判決之諭知，最高法院亦
    著有92年臺上字第128 號判例可參。
三、本件公訴人起訴被告涉犯前揭販賣第一級毒品海洛，無非係
    以證人丙○○於警詢及93年6 月19日移送檢察官初次偵訊時
    之證詞，及扣有海洛因79包（合計淨重20.36 公克）、電子
    磅秤1 個、帳單及夾鏈袋等物，資為論罪依據。訊據被告堅
    決否認有何公訴人所指販賣第一級毒品之犯行，辯稱扣案海
    洛因係伊與丙○○合資購入欲自行施用，並無販賣毒品之行
    為等語。經查：
(一)程序部分：
  1.按鑑定人由審判長、受命法官或檢察官就下列之人選任1人
    或數人充之：(1)就鑑定事項有特別知識經驗者。(2)經政府機
    關委任有鑑定職務者；鑑定之經過及其結果，應命鑑定人以
    言詞或書面報告；法院或檢察官得囑託醫院、學校或其他相
    當之機關、團體為鑑定，或審查他人之鑑定，並準用第203
    條至第206 條之1 規定，刑事訴訟法第198 條、第206 條第
    1 項、第208 條第1 項分別定有明文。臺灣高雄地方法院檢
    察署已概括選任高雄市立凱旋醫院就案件有關施用毒品鑑定
    事項之鑑定機關，有台灣高等法院檢察署92年10月15日檢文
    允字第0921001322號該署函示可參，另台灣高等法院檢察署
    亦概括選任法務部調查局就毒品種類、成分鑑定事項之鑑定
    機關，亦有台灣高等法院檢察署92年9 月9 日檢文允字第
    0921001203號函可查。依上開說明，卷附法務部調查局鑑定
    通知書、高雄市立凱旋醫院濫用藥物尿液檢驗報告，雖係被
    告以外之人於審判外之書面陳述，然係檢察機關概括委託法
    務部調查局、高雄市立凱旋醫院鑑定後所製作之鑑定報告，
    為刑事訴訟法第159 條第1 項所指例外情形，應有證據能力
    。又卷附高雄醫學大學附設中和紀念醫院醫附設醫院出具之
    檢驗報告，性質上雖係被告以外之人於審判外所為之書面陳
    述，屬於傳聞證據，然此乃本院審理本案時，依刑事訴訟法
    第20 8條第1 項之規定，囑託該醫院鑑定，高雄醫學大學附
    設中和紀念醫院依刑事訴訟法第208 條第1 項準用同法第20
    6 條第1 項規定所出具之書面鑑定報告，有本院函請鑑定檢
    體送驗單在卷可參，應屬刑事訴訴法第159 條第1 項「被告
    以外之人於審判外之言詞或書面陳述，除法律有規定者外，
    不得作為證據」規定，所稱「法律有規定者」之情形，應有
    證據能力，附此敘明。
  2.證人丙○○警詢中陳述之證據能力部分：
  按被告以外之人，於審判外之言詞或書面陳述，除法律有規
    定者外，不得作為證據；又被告以外之人（包括證人、鑑定
    人、告訴人、被害人及共同被告等）於檢察事務官、司法警
    察官或司法警察調查中所為之陳述，與審判中不符時，其先
    前之陳述具有較可信之特別情況，且為證明犯罪事實存否所
    必要者，得為證據，刑事訴訟法第159 條第1 項、第159 條
    之2 分別定有明文。是被告以外之人於司法警察（官）調查
    中所為之陳述，依刑事訴訟法第159 條第1 項規定，係屬傳
    聞證據，原則上無證據能力，惟如該陳述與審判中不符時，
    其先前之陳述具有較可信之特別情況，且為證明犯罪事實存
    否所必要者，依同法第159 條之2 規定（即刑事訴訟法第15
    9 條第1 項所指之「除法律有規定者外」），始例外認為有
    證據能力。又「證明犯罪事實之存否所必要」，即使用證據
    之必要性，係指因無法再從同陳述者取得證言，而有利用原
    陳述之必要性，只要認為該陳述是屬於與犯罪事實存否相關
    之事實，並為證明該事實在實質上之必要性即可。而「具有
    可信之特別情況」，係指依陳述時之外部客觀情況而言，足
    以令人相信該陳述是虛偽之危險性不高，必須綜合該陳述是
    否未受到外力影響；陳述人之觀察、記憶、表達是否正確及
    有無偽證之各項因素，而為判斷。
  證人丙○○警詢中之陳述部分，因屬審判外之陳述，為傳聞
    證據，依刑事訴訟法第159 條之第1 項之規定，原則上應無
    證據能力。且關於被告如何販賣毒品予證人丙○○之事實，
    證人丙○○先於93年6 月18日查獲時於警詢中陳稱：因為伊
    本身也有施用毒品，但是沒有錢購買，所以就幫被告運送毒
    品給不特定人施用，被告就給伊毒品施用作為代價（參警卷
    第8 、9 頁）；在伊居住之房間內所查扣之帳單，係被告要
    伊登記的，伊並不知道帳單內容何意，但曾經運送毒品給帳
    單中之「吉仔」、「加正」、「平阿」等三人（參警卷第13
    頁）；於93年6 月19日第三次警詢筆錄中陳稱：伊於昨日（
    即93年6 月18日）所述並不實在，伊並沒有幫被告運送毒品
    ，伊只是與要向被告買毒品的人一起出資，然後由伊向被告
    買毒品施用（警卷第21頁）等語，復於本院審理中證述：伊
    並未向被告買過毒品，於93年6 月18日在警局時之所以說幫
    被告運送毒品及翌日（即同年6 月19日）說向被告買毒品，
    係因為當時被查獲後，精神狀況不好，警察說被告與他妻子
    都咬定伊賣毒品，伊聽到之後，心想被告為何這樣說，警察
    就要伊說是伊幫被告賣毒品或被告賣毒品給伊的等語（參本
    院卷第186 頁、第187 頁）。是證人丙○○不惟於司法警察
    調查中所為之陳述，與本院審理中不符，且於警詢中相隔未
    及1 日之二次陳述，就有無幫被告運送毒品、有無向被告購
    買毒品等事實，前後所述大相逕庭，其於警詢中所述是否為
    真，並非無疑，已難認具有「可信之特別情況」。而證人丙○○93年6 月18日製作警詢筆錄時之精神狀況，雖製作筆錄
    警員周詩宏、乙○○○○均於本院準備程序中到庭結證稱：
    證人丙○○於警詢時精神狀態良好等語，有本院94年6 月7
    日準備程序筆錄乙份在卷可參，然經本院依辯護人聲請勘驗
    該日警詢筆錄錄音帶，證人丙○○於回答問題時聲音雖屬正
    常，惟確有毒癮發作而產生全身無力、無精神欲睡覺、發冷
    及哭泣之情形，此有本院94年9 月30日於準備序中之勘驗筆
    錄在卷可憑（參本院卷第106 頁至第108 頁）；被告93 年6
    月19日製作警詢筆錄時之精神狀況，於該次筆錄內則明白記
    載丙○○毒癮發作全身無力，無法接受訊問，有該日筆錄附
    於警卷可考，基於施用毒品者毒癮發作後，會產生身體極端
    不適之現象，連帶影響其精神狀態，且毒癮發作通常係逐漸
    醞釀而成，在發作之前，亦會產生精神障礙，而證人丙○○
    製作警詢筆錄時，難免會因毒癮發作而影響其陳述，就其陳
    述時之外部客觀情況而言，實難認具有「可信之特別情況」
    ，依前開說明，證人丙○○93年6 月18日、6 月19日所為之
    警詢筆錄並無刑事訴訟法第15 9條之2 規定之適用，而無證
    據能力。又證人丙○○於警詢中之陳述，雖為傳聞證據，無
    證據能力，但仍可作為彈劾證據使用，併此敘明。
  3.證人丙○○93年6 月19日於檢察官偵訊中陳述之證據能力部
    分：按被告以外之人於偵查中向檢察官所為陳述，除顯有不
    可信之情況者外，得為證據，刑事訴訟法第159 條之1 第2
    項定有明文。蓋因檢察官與法官同為司法官署，且檢察官代
    表國家偵查犯罪，依法有訊問被告、證人及鑑定人之權力，
    且須對被告有利、不利之情形均應注意，況徵諸實務運作，
    檢察官實施刑事偵查程序，亦能恪遵法定程序之要求，不致
    有違法取證情事且可信度極高，是被告以外之人前於偵查中
    已具結而為證述，除反對該項供述得具有證據能力之一方，
    已釋明「顯有不可信之情況」之理由外，不宜以該證人未能
    於審判中接受他造之反對詰問為由，即遽指該證人於偵查中
    之陳述不具證據能力，方符前揭法條之立法意旨。是證人丙○○93年6 月19日於檢察官偵查時所為陳述，被告未曾提及
    檢察官在偵查時，有任何不法取供之情形，是客觀上並無顯
    不可信之情況，況因丙○○當時係以被告之身分應訊，且檢
    察官於訊問前，已依刑事訴訟法第95條規定告知被告訴訟法
    上之權利，此觀諸前開筆錄自明，是檢察官係以被告身分傳
    喚渠等出庭應訊，並非以證人身分傳訊之，則渠等於該案件
    中向檢察官所為之陳述，雖未經具結，仍有證據能力，此與
    刑事訴訟法第158 條之3 係以證人地位出庭，依法應具結而
    未具結之證言，不得作為證據之情形炯然有別，是丙○○於
    偵查中之陳述自具有證據能力。
  4.末按被告以外之人於審判外之陳述，雖不符前4 條（指刑事
    訴訟法第159 條之1 至第159 條之4）之 規定，而經當事人
    於審判程序同意作為證據，法院審酌該言詞陳述或書面陳述
    作成時之情況，認為適當者，亦得為證據；當事人、代理人
    或辯護人於法院調查證據時，知有第159 條第1 項不得為證
    據之情形，而未於言詞辯論終結前聲明異議者，視為有前項
    之同意，刑事訴訟法第159 條之5 定有明文。查卷附之高雄
    市政府警察局刑警大隊所製作之扣押物品目錄表、搜索扣押
    筆錄等，雖均係被告以外之人於審判外所為之書面陳述，屬
    於傳聞證據，然被告及檢察官均同意作為證據，且本院審酌
    該書面陳述作成之情況，未見有何不適當之情形，故依刑事
    訴訟法第159 條之5 第1 項之規定，得為證據。
(二)實體部分：
  1.被告於93年6 月18日下午2 時25分許，為警持本院搜索票，
    在高雄縣鳳山市○○街34巷1 弄10號查獲，並由(1)丙○○身
    上查獲毛重0.38公克「森永牛奶糖」外包裝（水藍色）海洛
    因1 包。(2)該處2 樓被告房內床頭櫃內查獲毛重14.66 公克
    海洛因6 小包、毛重0.36公克甲基安非他命1 小包、注射針
    筒1 支；化妝台抽屜中查獲注射針筒14支、殘渣袋1 只、塑
    膠吸管5 組、玻璃燈泡2 個；冰箱查獲毛重20.24 公克「森
    永牛奶糖」外包裝（分別有咖啡色、黃色、水藍色）之海洛
    因67小包。(3)3 樓丙○○房內床上查獲毛重1. 44 公克「森
    永牛奶糖」外包裝（咖啡色）之海洛因5 小包、注射針筒4
    支、玻璃球吸食器2 個、吸管6 支、磅秤1 個、夾鏈袋8 包
    等物，迭據被告於警、偵訊及本院審理中坦承不諱，復有台
    灣高雄地方法院檢察署移送扣押物品清單及高雄市政府警察
    局刑警大隊扣押物品目錄表等在卷可憑。而上開白色粉末及
    結晶體經分別送請鑑驗結果，各為海洛因（合計淨重20.36
    公克）及甲基安非他命（驗前毛重0.4 公克，驗後毛重0.3
    公克）無訛，此部分別有法務部調查局93年8 月30日調科壹
    字第220017930 號、93年9 月7 日調科壹字第220017931 號
    鑑定通知書、高雄醫學大學附設中和紀念醫院94年1 月25日
    編號9401─566 號號檢驗報告各1 份在卷可查（參見偵查卷
    第31頁、32頁、83頁），又扣案針筒、吸管、電子秤經送請
    高雄醫學大學附設中和紀念醫院檢驗結果，其中針筒19支、
    吸管10支及電子秤1 個均呈海洛因陽性反應，此有該醫院94
    年10月25日編號0000 -000 至636 號檢驗報告乙份附卷可稽
    （見本院審理卷第120 頁至第168 頁）。然上揭扣案物品及
    鑑定報告僅能證明被告持有或被告與丁○○、丙○○同居之
    上開處所有上開毒品等扣案物乙節，至毒品為何人所有、持
    有原因為何，及電子秤、分裝袋與帳單究係與公訴意旨所指
    被告販賣海洛因有何關連，尚須有其他證據進一步補強證明
    ，自難遽以上開證物逕認被告確有販賣第一級毒品之犯行。
  2.證人丙○○先於93年6 月19日檢察官訊問時供稱：自被查獲
    前十幾天開始，有向被告買過四、五次海洛因，每次買一、
    二千元等語，復於94年1 月11日檢察官訊問時改稱：扣案海
    洛因係伊與被告各出2 萬5 千元買的，被告並沒有販賣毒品
    ，扣案帳單三紙，其中白色二張是伊自己寫的，是記載朋友
    跟伊借的錢等語，嗣於本院審理中證稱：並未向被告買過毒
    品，被查獲的毒品係查獲前二天，由被告與伊各出2 萬5 千
    元，共5 萬元，在高雄縣鳳山市五甲地區向綽號「小陳」之
    人購買的，至於之前在警察局及第一次偵訊時，之說以提到
    幫被告運送毒品或向被告買毒品，是因為被查獲時，精神狀
    況不好，警察說被告與他妻子都咬定伊賣毒品給渠等，才會
    依照警察的說法等語，是證人丙○○就被告是否販賣毒品之
    證詞前後不符，其於檢察官偵訊中所為向被告購買毒品海洛
    因之證詞，是否可採並非無疑。復參證人丙○○為警查獲後
    ，旋即於93年6 月18日晚間6 時30分至9 時10分、翌日（即
    93 年6月19日）上午10時5 分至11時9 分，在高雄市刑警大
    隊第六分隊製有二次警詢筆錄，同日下午2 時15分移送至檢
    察官訊問時製有上開偵訊筆錄，觀諸證人丙○○於24小時內
    作成之三份筆錄，其中第一份筆錄長達12頁，詳盡描述如何
    幫被告運送毒品之前因後果等語（參警卷第6 頁至17頁），
    然被告於翌日製作筆錄時隨即陳述該次筆錄內容不實，並改
    口供稱係向與綽號吉阿、正阿、興阿等人，個別出資新台幣
    500 至1000元，一起向被告購買毒品等語（參警卷第21頁，
    上開警詢筆錄雖為傳聞證據，無證據能力，但仍可作為彈劾
    證據使用）；復於偵查中改稱：向被告購買四、五次毒品，
    每次買一、二千元等語，證人丙○○於24小時內供詞前後翻
    異，且對於向被告購買毒品乙節於警詢中稱係與朋友合資，
    每人出500 至1000元；於偵訊中則又稱每次購買一、二千元
    ，所述購買金額差異甚巨，並且對於被告如何販賣海洛因之
    犯行，未將交易地點、交易方式、聯絡方式等具體明確指訴
    ，是尚難單憑證人丙○○93年6 月19日於偵訊中該項證詞遽
    認被告確有販賣毒品之犯行。
  3.而被告為警採尿送驗，確呈現有施用第一級毒品海洛因及第
    二級毒品甲基安非他命陽性反應，此有高雄市立凱旋醫院94
    年6 月28日高市凱醫檢字第01918 號濫用藥物尿液檢驗報告
    1 份（參見93年度偵字第12488 號偵查卷第50頁）。再者，
    被告前於82年起即因施用毒品罪，經臺灣高等法院高雄分院
    分別以82年度上易字第1001號判處有期徒刑7 月；以82年上
    訴字第2571號判處有期徒刑3 年2 月確定；以84年上訴字第
    2321號判處期徒刑3 年4 月確定，復89年間因施用毒品案件
    ，經本院分以89年度毒聲字第2127號及89年度毒聲字第9551
    號裁定送觀察、勒戒及強制戒治；92年間再因施用毒品案件
    ，經本院以92年毒聲字第7251號裁定送強制戒治，施用毒品
    部分並經臺灣高等法院高雄分院判處有期徒刑1 年2 月確定
    ，此有台灣高等法院被告前案紀錄表、台灣高雄地方法院檢
    察署刑案資料查註紀錄表在卷足憑，況被告於本院審理時亦
    自承幾個小時就施用一次毒品海洛因等語（參見本院卷第19
    8 頁、第149 頁），顯見被告長期染有施用海洛因之惡習，
    且毒癮嚴重乙節應堪認定。
  4.又關於人體就毒品海洛因之使用劑量之耐受度，法務部法醫
    研究所函示結果認為：「依據文獻資料記載，正常人之人體
    實驗，海洛因靜脈注射單一劑量多在5 至20毫克之間。於19
    98年ＰＥＲＮＥＧＥＲ等人在瑞士執行之計劃中，51位濫用
    海洛因達25年以上，並具有2 年連續每天連續靜脈注射海洛
    因之嚴重濫用者，接受海洛因實驗，純品海洛因每天施打劑
    量在400 ─630 毫克之間，仍無明顯中毒症狀發生。又依英
    國藥典之說明，用於癌症病患之止痛時，起始劑量為每4 小
    時2.5 至5 毫克，隨後為達止痛效果，以增加原來劑量的50
    % ，而每天需要的海洛因用量從小於2 毫克至5 公克不等，
    有極大差異存在；另甲基安非他命習慣使用者劑量維持每天
    服20至40毫克，最多增至每天50至150 毫克。文獻上，人類
    最低致死劑量每公斤體重為1.3 毫克，經治療而存活的個案
    報告為每公斤體重28毫克。在台灣臨床上有報告發現長期濫
    用者每日吸用約3 公克，而無明顯中毒的症狀出現，亦有報
    告指出1 次注射1 公克而無明顯不適，惟高劑量濫用者常有
    併發症出現而危及生命等情，此有法務部法醫研究所89年9
    月14日法醫所89清字第1465號函示可資，因此，依照前揭成
    癮者每日施打劑量之標準值每日最高劑量吸食630 毫克（靜
    脈注射）為計算標準，則依扣案之毒品，海洛因淨重合計為
    20.36 公克、純質淨重則僅約9.5 公克（參警卷第31頁、第
    32頁）可供一嚴重毒癮者，以靜脈注射之方式施用約15日至
    32日（15日與30日係分別以純質淨重與合計淨重試算而得）
    ，縱然不採被告及證人丙○○於本院審理時所述，扣案所有
    海洛因係供二人吸食之用，而認係被告單獨持有，以被告此
    一嚴重毒癮者，上開毒品之數量以純質淨重而言僅能供其施
    用15日；以合計淨重而言頁僅能施用32日，並非顯然超過供
    被告自己施用毒品之所需，自難僅因被告持有上開毒品即認
    係為意圖轉賣營利。另參以被告於本院審理時就何以購買扣
    案數量之毒品，其稱係因為結婚之後，要去上班，怕沒有時
    間出去買，而且一次買多一點，比較便宜等語，衡諸海洛因
    係屬違禁物品，其交易過程本即有遭警查獲之高度危險性，
    自非隨時想要即能購得，被告所辯因結婚後要工作，怕沒有
    時間，故一次購入大量毒品以供施用等語，尚與常情無違。
  5.另外雖扣案8 大包夾鏈袋，然夾鏈袋乃十分容易取得之物品
    ，其價格亦甚為低廉，消費者通常一次買入之數量少有僅一
    、二個者，而有施用毒品習慣之人，將毒品分裝於夾鏈袋內
    ，以便外出時攜帶者亦所在多有，此從扣案之殘餘粉末膠袋
    經檢驗結果呈海洛因陽性反應可得而知，此有高雄醫學大學
    附設中和紀念醫院94年10月25日編號9410─628 號檢驗報告
    在卷可憑（參見本院審理卷第160 頁），且該8 大包夾鏈袋
    係由證人丙○○所居住之三樓臥室扣得（參警卷第44頁、45
    頁搜索扣押筆錄、扣押物品目錄表），並非由被告住居之二
    樓臥室所查扣，即無從由本件扣得多數之夾鏈袋即推論被告
    有販賣毒品或意圖販賣毒品之行為；另吸管、吸食器，通常
    亦為施用毒品所需使用之物；其餘扣案之行動電話、電子秤
    等物公訴人亦無法舉證上開等物與本件待證事實即販賣第一
    級毒品有何直接之關連性；扣案三張帳單其中二紙白色係證
    人丙○○所有，業據其於94年1 月11日檢察官訊問時陳明在
    卷，至黃色帳單雖被告自承係其所有，然其所辯其有記帳習
    慣等語，亦與常情無違。自亦無從藉由上開扣案之物品證明
    被告確有販賣或意圖販賣第一級毒品之犯行。
  6.綜上所述，本件證人丙○○之指證，實有瑕疵，雖不可因此
    即認其證詞均不可採信，然因公訴人所提出之上開補強證據
    ，均無法達於通常一般人均不致有所懷疑，而得確信其指證
    為真實，依前開判決及判例意旨，本件尚無法認定被告有連
    續販賣第一級毒品海洛因之罪嫌。此外復查無其他積極證據
    足資證明被告有何公訴意旨所指販賣第一級毒品犯行，被告
    犯罪尚無從證明，揆諸首揭說明，自應為無罪之諭知。
  7.本案扣案之物品屬於違禁物部分，依最高法院92年度台上字
    第6437號、94年度台上字第1215號、94年度台上字第240 號
    判決意旨，因本案判處無罪，從刑無法附麗宣告，應另以裁
    定為之，意欲避免無罪之判決未確定前，若經上訴而遭上級
    審撤銷原無罪之判決，改為有罪之判決，將發生裁定沒收違
    禁物與有罪之主刑相脫離之情形，故應俟本案確定後再另以
    裁定書將扣案之違禁物諭知沒收銷燬之，較為妥當，併此敘
    明。
四、又按起訴為裁判上一罪之案件，如果法院審理結果，認為一
    部不成立犯罪，他部又欠缺追訴要件，則一部既不成立犯罪
    ，即難與他部發生一部及全部之關係，法院應分別為無罪及
    不受理之諭知（最高法院70年度臺非字第11號判例意旨參照
    ）。而實質上一罪之案件因與裁判上一罪之案件同屬法律上
    一罪之關係，自有前開判例之適用。職此，檢察官起訴實質
    上一罪之案件，法院審理結果，如一部為有罪之實體判決時
    ，而他部犯罪不能證明或行為不罰或欠缺追訴條件時，因在
    訴訟上只有一個訴權，基於審判不可分之原則，其一部判決
    效力及於全部，僅能為單一主文之有罪判決，其不能證明犯
    罪或行為不罰或欠缺追訴條件之部分，於判決理由內說明因
    係被訴實質上一罪，故不另為無罪或不受理之諭知；如法院
    認為一部應為不受理之程序判決，他部被訴犯罪不能證明或
    行為不罰時，即無所謂一部判決效力及於全部之實質上一罪
    問題存在，自應分別諭知不受理及無罪判決，始為合法。又
    販賣毒品前均有持有行為，而販賣行為吸收販賣前之持有行
    為，是販賣行為與持有行為乃實質上一罪關係，因此，檢察
    官於起訴販賣毒品行為時，事實上已將持有毒品行為列在起
    訴範圍內，如不能證明被告有販賣毒品行為，且持有毒品行
    為亦欠缺訴追條件時，依前開判例意旨，自應就販賣毒品、
    持有毒品行為等部分，分別諭知無罪及不受理判決，合先敘
    明。經查：本件充其量僅能證明被告有持有第一級毒品海洛
    因之犯行，尚無法認定被告有連續販賣第一級毒品海洛因之
    罪嫌，依法自應為無罪判決之諭知，業如前述。而被告持有
    第一級毒品海洛因部分，因被告於本件查獲當時，為警所採
    尿液，經送驗結果呈海洛因陽性反應，亦有如上述，檢察官
    遂就其施用第一級毒品海洛因犯行另行提起公訴（偵查案號
    ：93年度毒偵字第3278號），並經臺灣高等法院高雄分院於
    93年10月29日以93年度上訴字第852 號就施用第一級毒品海
    洛因部分判處有期徒刑10月，並於93年12月30日經最高法院
    以93年度台上字第6940號駁回上訴確定等情，有臺灣高等法
    院被告前案紀錄表、臺灣高雄地方法院檢察署刑案資料查註
    紀錄表在卷可參。因則被告於上揭時、地持有第一級毒品海
    洛因之行為，係其施用第一級毒品海洛因犯行之低度行為，
    應為施用之高度行為所吸收，二者為實質上一罪，施用之高
    度行為既已判決確定，檢察官就持有部分予以起訴，起訴自
    屬違背規定，依刑事訴訟法第303 條第1 款規定，自應諭知
    不受理之判決。
據上論斷，應依刑事訴訟法第301 條第1 項、第303 條第1 款，
判決如主文。
本案經檢察官戊○○到庭執行職務。
中　　華　　民　　國　　94　　年　　11　　月　　22　　日
         刑事第十一庭　　審判長法　官  何秀燕
                     　　　　　法　官  楊智守
                     　　　　　法　官  林揚奇
中　　華　　民　　國　　94　　年　　11　　月　　22　　日
                               書記官  于耀文
